【裁判字號】    95,交易,332
【裁判日期】    950817
【裁判案由】    業務過失傷害
【裁判全文】
臺灣士林地方法院刑事判決             95年度交易字第332號
公  訴  人  臺灣士林地方法院檢察署檢察官
被      告  甲○○○○○○ ○.
選任辯護人  顏武男律師
上列被告因業務過失傷害案件，經檢察官提起公訴（95年度偵字
第5803號），本院經於訊問被告後，被告為有罪之陳述，本院合
議庭裁定認為宜以簡式審判程序審理並判決如下：
    主  文
甲○○○○○○ ○○○○○○從事業務之人，因業務上之過失傷害人致重傷，
處有期徒刑捌月。
    事  實
一、甲○○○○○○ ○○○○○○（泰國籍人）係福清營造股份有限公司所僱
    用之司機，平日係負責駕駛該公司貨車，運送該公司工地間
    之物料，為從事駕駛業務之人。於民國94年11月2 日上午11
    時50分許，甲○○○○○○ ○○○○○○駕駛車號5365-EJ 號自小貨車，
    搭載工程師丙○○，沿臺北市○○區○○街由東往西行駛，
    行經五分街99號附近時，因前方市場人潮擁擠，甲○○○○○○ ○○
    ○○○○乃欲返回路口，改走其他道路，此時甲○○○○○○ ○○○○○○本
    應注意汽機車駕駛人應注意車身周圍狀況，並隨時採取必要
    之安全措施及應注意駕駛人於交通頻繁處所，不得倒車；倒
    車時應顯示倒車燈光或手勢後，謹慎緩慢後倒，並應注意其
    他車輛及行人，而當時係晴天、日間有自然光線，並無不能
    注意之情事，然甲○○○○○○ ○○○○○○竟未謹慎注意，即貿然由該
    街西往東方向倒車行駛，適有王佩玲騎乘車號FOU-721 號重
    型機車自後方沿五分街由東往西方向駛來，見有車輛倒車，
    隨即停駛，然因甲○○○○○○ ○○○○○○仍未即時注意及之，仍繼續
    向後倒車，以致撞及乙○○之機車，導致乙○○人車倒地，
    身體遭後輪輾壓，致王佩玲受有腹部鈍挫傷併肝臟撕裂傷、
    頭部外傷併腦震盪、右側鎖骨骨折、右側第5 、6 根肋骨併
    肺部挫傷及血胸、胸骨骨折、左側創傷性視神經缺血性病變
    併視野缺損、右側正中神經病變、雙眼結膜下出血等傷害，
    其左眼並達法定盲之標準而功能完全毀敗致生重傷害結果。
    甲○○○○○○ ○○○○○○於肇事後，於尚不知犯罪嫌疑人為何人之員
    警到場處理時，在場並向員警表明自己係肇事人，不逃避裁
    判而自首，始查悉上情。
二、案經被害人王佩玲訴請臺灣士林地方法院檢察署檢察官偵查
    起訴。
    理  由
一、上揭犯罪事實，業據被告甲○○○○○○ ○○○○○○於偵查中及本院審
    理中坦承不諱（他字卷第418 號第17至18頁、第37至38頁、
    本院卷第10至14頁、第38至41頁、第51至57頁），核與告訴
    王佩玲及及證人丙○○於偵訊時指訴之情節相符（他字卷第
    418 號第36至38頁），並有道路交通事故現場圖、交通事故
    談話紀錄表、交通事故補充資料表、道路交通事故調查報告
    表 (一)、 (二)、肇事原因初步分析研判表、現場照片6張
    、國防大學醫學院三軍總醫院附設民眾診療服務處（以下簡
    稱三軍總醫院）診斷證明書、三軍總醫院95年3 月29日集逵
    字第0950004919號函在卷可稽（他字卷第418 號第23 至35
    頁、第44至46頁），足認被告前開自白與事實相符，應可採
    信，本件事證明確，被告犯行堪以認定。
二、新舊法之比較：
（一）被告行為後，94年2 月2 日修正公布之刑法，於95年7 月
      1 日施行，而刑法第2 條係規範行為後法律變更所生新舊
      法律比較適用之準據法，是刑法第2 條本身雖經修正，但
      該條文既屬適用法律之準據法，本身尚無比較新舊法之問
      題，應逕適用裁判時即修正後刑法第2 條規定以決定適用
      之刑罰法律，先予敘明。
（二）按行為後法律有變更者，適用行為時之法律。但行為後之
      法律有利於行為人者，適用最有利於行為人之法律，修正
      後刑法第2 條第1 項定有明文。又比較時應就罪刑有關之
      共犯、未遂犯、想像競合犯、牽連犯、連續犯、結合犯，
      以及累犯加重、自首減輕暨其他法定加減（如身分加減）
      與加減例等一切規定，綜其全部罪刑之結果而為比較。再
      從刑附屬於主刑，除法律有特別規定者外，依主刑所適用
      之法律（最高法院95年第8 次刑事庭會議決議參照）。
（三）罰金刑部分，刑法分則編各罪所定罰金刑之貨幣單位原為
      銀元，修正前刑法第33條第5 款規定：「罰金：1 元（銀
      元）以上。」，而依罰金罰鍰提高標準條例規定，就72年
      6 月26日前修正之刑法部分條文罰金數額提高2 至10倍，
      其後修正者則不提高倍數，並依現行法規所定貨幣單位折
      算新臺幣條例規定，以銀元1 元折算新臺幣3 元；修正後
      刑法第33條第5 款規定：「罰金：新臺幣1000元以上，以
      百元計算之。」，刑法第33條第5 款所定罰金貨幣單位經
      修正為新臺幣後，刑法分則各罪所定罰金刑之貨幣單位亦
      應配合修正為新臺幣，為使刑法分則編各罪所定罰金之最
      高數額與刑法修正前趨於一致，乃增訂刑法施行法第1條
      之1 ：「中華民國94年1 月7 日刑法修正施行後，刑法分
      則編所定罰金之貨幣單位為新臺幣。94年1 月7 日刑法修
      正時，刑法分則編未修正之條文定有罰金者，自94年1 月
      7 日刑法修正施行後，就其所定數額提高為30倍。但72年
      6 月26日至94年1 月7 日新增或修正之條文，就其所定數
      額提高為3 倍。」；從而，刑法分則編各罪所定罰金刑之
      最高數額，於上開規定修正後並無不同，惟修正後刑法第
      33條第5 款所定罰金刑最低數額，較之修正前提高，自以
      修正前刑法第33條第5 款規定較有利於被告。
（四）自首規定部分，修正前刑法第62條係規定：「對於未發覺
      之罪自首而受裁判者，得減輕其刑。但有特別規定者，依
      其規定」，而修正後之刑法第62條則規定：「對於未發覺
      之罪自首而受裁判者，得減輕其刑。但有特別規定者，依
      其規定」，顯然修正前被告自首者，乃採必減主義，而修
      正後則採得減主義，顯然修正前必減之規定，對被告較為
      有利。
（五）重傷害規定部分，修正前刑法第10條第4 項第1 款規定，
      僅有毀敗一目或二目之視能者，始能構成重傷害，而修正
      後之同條項則規定：「稱重傷者，謂下列傷害：一、毀敗
      或嚴重減損一目或二目之視能」，顯然修正後刑法對於人
      之視能傷害是否達重傷程度之判斷，增加可以是否已經「
      嚴重減損」之要件以為判斷，而放寬可罰性之要件，而修
      正前則嚴格限制必須完全毀敗之情形，始能構成刑法上之
      重傷害，比較新舊法之規定，顯然修正前即被告行為時之
      規定可罰性要件較為嚴格，而較有利被告。
（六）綜合上述各條文修正前、後之比較，可知依修正後之規定
      ，法定罰金刑下限為高，且重傷害之可罰性要件較為寬鬆
      ，而依修正前之規定，被告自首乃係必減輕其刑，揆諸前
      揭最高法院決議及修正後刑法第2 條第1 項規定之「從舊
      、從輕」原則，經比較新舊法之規定，修正後之規定並非
      較有利於被告，依修正後刑法第2 條第1 項前段規定，應
      整體適用行為時即修正前之刑法規定處斷。
三、是核被告甲○○○○○○ ○○○○○○所為，係犯刑法第284 條第2 項後
    段之業務過失致重傷害罪。被告於有偵查犯罪職權公務員發
    覺犯罪嫌疑人之身分前，向到場員警表明自己為肇事人，並
    報名姓名、年籍，有臺北市政府警察局交通事故肇事人自首
    情形紀錄表1 紙附卷為證（他字卷第418 號第17至18頁），
    核與自首之要件相符，應依修正前刑法第62條前段規定減輕
    其刑。爰審酌被告前並無任何前科紀錄，有臺灣高等法院被
    告全國前案紀錄表在卷可稽，其本件因完全未能注意及後方
    來車即貿然倒車，過失程度甚深，告訴人所受傷害程度及犯
    後業已坦承犯行，態度尚佳，惟因被告僅係外勞，資力有限
    ，無法賠償告訴人，其所屬公司雖有意賠償告訴人新臺幣20
    0 萬元，然因告訴人個人有所堅持，所提出之賠償金額與被
    告所屬公司所能給付之金額尚有差距，致未能達成和解等一
    切情狀，量處如主文所示之刑，以資懲儆。
四、據上論斷，應依刑事訴訟法第273 條之1 第1 項前段、第29
    9 條第1 項前段，修正後刑法第2 條第1 項前段，刑法第28
    4 條第2 項後段，修正前刑法第62條前段，修正前罰金罰鍰
    提高標準條例第1 條前段、第2 條，現行法規所定貨幣單位
    折算新台幣條例第2 條，判決如主文。
本案經檢察官盧美如到庭執行職務。
中    華    民    國    95    年    8     月    17    日
                  刑事第三庭法  官  王沛雷
以上正本證明與原本無異。
如不服本判決，應於判決送達後10日內，向本院提出上訴狀。
                            書記官  蘇彥宇
中    華    民    國    95    年    8     月    25    日
附錄本判決論罪科刑依據之法條：
中華民國刑法第284 條第2 項
從事業務之人，因業務上之過失傷害人者，處1 年以下有期徒刑
、拘役或1 千元以下罰金，致重傷者，處3 年以下有期徒刑、拘
役或2 千元以下罰金。


司法院資訊處製作；財團法人民間司法改革基金會備份。
